臺灣桃園地方法院刑事判決
110年度審交訴字第164號
公  訴  人  臺灣桃園地方檢察署檢察官
被      告  陳俊宇


上列被告因肇事遺棄罪案件，經檢察官提起公訴（110年度調偵
字第1161號），被告於本院準備程序進行中，就被訴事實為有罪
之陳述，經本院告知簡式審判程序意旨，並聽取當事人之意見後
，本院合議庭裁定由受命法官獨任依簡式審判程序審理，判決如
下：
    主  文
陳俊宇犯駕駛動力交通工具發生交通事故，致人傷害而逃逸罪，
處有期徒刑陸月，如易科罰金，以新臺幣壹仟元折算壹日。
    事實及理由
一、犯罪事實：
    陳俊宇明知其無普通重型機車駕駛執照，仍於民國109年7月
    12日上午9時54分許，騎乘車牌號碼000-000號普通重型機車
    ，沿桃園市平鎮區（以下同市區）延平路1段由北向南往平
    鎮區方向行駛，俟行經延平路1段76號前時，本應注意汽車
    （含機車）行駛時，駕駛人應注意車前狀況，並隨時採取必
    要之安全措施，而依當時天候陰，日間自然光線、柏油路面
    乾燥、無缺陷、無障礙物、視距良好，並無不能注意之情事
    ，竟疏未注意，不慎追撞前方由鄧玉紅所騎乘之自行車，致
    鄧玉紅因而人車倒地，並受有右側第七肋骨骨折、右後胸壁
    挫傷、左踝挫擦傷等傷害（過失傷害部分經撤回告訴，業經
    檢察官為不起訴處分）。詎陳俊宇明知已騎車發生交通事故
    ，對於鄧玉紅受傷有所預見，竟仍基於發生交通事故致人傷
    害而逃逸之犯意，未對鄧玉紅施以必要救助措施，亦未報警
    或等待員警到場處理，即逕自騎車離開現場。嗣警獲報到場
    處理，進而循線查獲上情。
二、證據名稱：
  ㈠被告陳俊宇分別於警詢、檢察官訊問、本院訊問、準備程序
    及審理中之自白。
  ㈡證人即告訴人鄧玉紅於警詢及檢察官訊問時之陳述。
  ㈢衛生福利部桃園醫院診斷證明書、聯新國際醫院診斷證明書
    、新永和醫院乙種診斷書、行車紀錄器錄影畫面翻拍照片、
    桃園市政府警察局舉發違反道路交通管理事件通知單、桃園
    市政府警察局平鎮分局平鎮交通分隊疑似道路交通事故肇事
    逃逸追查表、道路交通事故現場圖、道路交通事故調查報告
    表㈠㈡、交通事故當事人駕籍資料（內含車號查詢機車車籍資
    料、證號查詢機車駕駛人資料）、車禍現場及車損照片。
三、新舊法比較：
  ㈠按行為後法律有變更者，適用行為時之法律。但行為後之法
    律有利於行為人者，適用最有利於行為人之法律，刑法第2
    條第1項定有明文。查被告行為後，刑法第185條之4肇事遺
    棄罪之規定，已於110年5月28日經總統以華總一義字第1100
    0050241號令修正公布，並於同年5月30日施行，修正前第18
    5條之4條文為：「駕駛動力交通工具肇事，致人死傷而逃逸
    者，處1年以上7年以下有期徒刑。」，修正後條文則為：「
    駕駛動力交通工具發生交通事故，致人傷害而逃逸者，處6
    月以上5年以下有期徒刑；致人於死或重傷而逃逸者，處1 
    年以上7年以下有期徒刑（第1項）。犯前項之罪，駕駛人於
    發生交通事故致人死傷係無過失者，減輕或免除其刑（第2 
    項）。」，此次修法係鑑於司法院釋字第777號解釋，認為
    過去刑法第185條之4肇事逃逸罪有關「肇事」要件有違法律
    明確性原則，且現行刑度規定對情節輕微個案過苛而不符憲
    法罪刑相當原則，為使刑事法律責任更為明確，除將「肇事
    」之要件修正為「發生交通事故」，且縱使駕駛動力交通工
    具發生交通事故致人死傷係無過失，其逃逸者，亦予以處罰
    ，課以交通事故當事人應停留在現場向傷者或警察等有關機
    關表明身分，並視現場情形通知警察機關處理、協助傷者就
    醫、對事故現場為必要之處置等責任，以免發生二次事故確
    保公眾交通安全及人身保障，並符合法律明確性原則。復依
    法益侵害之結果，分別規定致人傷害而逃逸者，處6月以上5
    年以下有期徒刑，致人於死或重傷而逃逸者，處1年以上7 
    年以下有期徒刑；另就駕駛人於發生交通事故致人死傷係無
    過失之情形，設有減輕或免除其刑之規定，以兼顧個案情節
    輕重之適當處罰，並合於憲法罪刑相當原則之要求。
  ㈡綜上，經比較新舊法之結果，本件被告對於車禍事故之發生
    確有過失責任，而告訴人因本件車禍事故係受有如犯罪事實
    欄所載之普通傷害，修正前應科處1年以上7年以下有期徒刑
    ；修正後則科處6月以上5年以下有期徒刑，顯然修正後之新
    法較有利於被告，依刑法第2條第1項但書規定，本案應適用
    修正後刑法第185條之4第1項前段之規定。　　
四、論罪科刑：　　
　㈠核被告所為，係犯修正後刑法第185條之4第1項前段之駕駛動
    力交通工具發生交通事故，致人傷害而逃逸罪。
　㈡爰審酌被告騎乘普通重型機車時未注意車前狀況，因此發生
    交通事故致人受傷後，未等待警方到場或為必要處置，即逕
    自離開現場逃逸，行為有所不當，犯後雖坦承犯行，並與告
    訴人達成和解，然迄今尚未賠償告訴人損失，兼衡以被告之
    生活及經濟狀況、素行、年紀及智識程度等一切情狀，量處
    如主文所示之刑，並諭知易科罰金之折算標準，以示懲儆。
五、刑事訴訟法第273條之1第1項、第299條第1項前段、第310條
    之2、第454條第1項，修正後刑法第185條之4第1項前段，刑
    法第2條第1項但書、第41條第1項前段，判決如主文。
六、如不服本判決應於收受判決後20日內向本院提出上訴書狀，
    並應敘述具體理由。其未敘述上訴理由者，應於上訴期間屆
    滿後20日內向本院補提理由書(均須按他造當事人之人數附
    繕本)「切勿逕送上級法院」。
本案由檢察官劉文瀚提起公訴，經檢察官李孟亭到庭執行職務。
中　　華　　民　　國　　111 　年　　4 　　月　　8 　　日
                  刑事審查庭  法　官　李雅雯
以上正本證明與原本無異。
如不服本判決應於收受判決後20日內向本院提出上訴書狀，並應
敘述具體理由。其未敘述上訴理由者，應於上訴期間屆滿後20日
內向本院補提理由書(均須按他造當事人之人數附繕本)「切勿逕
送上級法院」。 
                              書記官　陳佩伶  
中　　華　　民　　國　　110 　年　　4 　　月　　11　　日
附錄本案論罪科刑法條：
修正後刑法第185條之4：
駕駛動力交通工具發生交通事故，致人傷害而逃逸者，處6月以
上5年以下有期徒刑；致人於死或重傷而逃逸者，處1年以上7年
以下有期徒刑。
犯前項之罪，駕駛人於發生交通事故致人死傷係無過失者，減輕
或免除其刑。